【裁判字號】    88,訴更,3
【裁判日期】    890526
【裁判案由】    違反著作權法
【裁判全文】
臺灣士林地方法院刑事判決                            八十八年訴更字第三號
    公訴人  臺灣士林地方法院檢察署檢察官
    被  告  乙○○
右列被告因違反著作權法案件，經檢察官提起公訴（八十七年偵字第一五七二號），
前經本院於八十七年十月二十八日以八十七年度訴字第二一一號判決後，經臺灣高等
法院撤銷發回，本院判決如左：
    主  文
乙○○意圖銷售而擅自重製他人著作，累犯，處有期徒刑柒月。
    事  實
一、乙○○前於民國八十四年間因偽造文書案件，經臺灣士林地方法院判處有期徒刑
    七月確定，甫於八十五年七月二日執行完畢，猶不知悔改，於八十六年五月間因
    案外人佛洛娜實業有限公司（以下簡稱佛洛娜公司）負責人丁易明向伊洽購窗簾
    、門簾等商品，明知長頸鹿母子圖，係甲○○享有著作權之美術著作（內政部著
    作權登記簿登記號碼七一七六六號美術著作），竟意圖銷售，未經著作財產權人
    甲○○之授權，即擅自將前揭長頸鹿母子圖形之美術著作委託不知情住於台北縣
    樹林鎮不詳名字之李姓男子代工重製於窗簾、門簾等商品上，並自同年六月間起
    至十月間止，連續多次將上開印有侵害甲○○上開美術著作財產權之窗簾共約一
    千件，以每件新台幣（下同）七十元之價格賣予佛洛娜公司販賣。迨於八十六年
    十月十五日十七時許，經甲○○報警在丁易明位於台北縣板橋市○○街九十四號
    佛洛娜公司查獲印有上開圖樣之門簾布一百四十四件，而循線查獲乙○○。
二、案經甲○○訴由臺灣士林地方法院檢察署檢察官偵查起訴。
    理  由
二、訊據被告乙○○固不否認於右揭時地，將前揭長頸鹿母子圖形美術著作，委託他
    人重製於該窗簾、門簾等商品上，並將印有侵害上開著作權之窗簾交付佛洛娜公
    司，惟辯稱：該圖形很普通，此造型在書店均有販售，且告訴人是蒐集資料修正
    完稿，所以不是創作，告訴人不應享有著作權云云。經查（一)按著作權法第一
    百條規定，犯第九十一條第一項、第八十七條第二款、第九十三條第三款之罪均
    須告訴乃論。依刑事訴訟法第二百三十二條規定犯罪之被害人得為告訴，亦即依
    著作權法享有著作權之人，因其著作權被侵害即享有告訴之權。而依著作權法第
    十條規定著作人於著作完成時享有著作權。另八十七年一月二十一日修正公布前
    之著作權法第十二條亦明定：受聘人在出資人之企劃下完成之著作，除前條之情
    形外，以該受聘人為著作人。但契約約定以法人或其代表人為著作人者，從其約
    定。本件甲○○主張擁有著作財產權之長頸鹿母子圖形美術著作，雖係由艾偉紡
    織布花彩繪工作室潘彭年，受出資人甲○○聘任後，依甲○○提供之概念，蒐集
    資料後創作完成，依前揭規定原應由潘彭年取得著作權；然於潘彭年完成該著作
    前，雙方曾約定該著作權歸出資人甲○○享有，業經證人潘彭年於偵查中到庭結
    證稱：有轉讓該著作權給甲○○等語（見臺灣士林地方法院檢察署八十七年度偵
    字第一五七二號卷第十八頁反面），復參以內政部著作權委員會核發之著作權登
    記簿謄本登記之著作人為甲○○等情觀之，告訴人以自己係該著作權被侵害時之
    被害人，而提出告訴，應認其告訴為合法，合先敘明。（二）按著作權利法第三
    條第一項第一款規定，著作：指屬於文學、科學、藝術或其他學術範圍之創作。
    是著作須具原創性，即著作係著作人獨立思想或感情之表現所自作而非抄襲，意
    即須有「創意」；再者著作須具有客觀化一定之表達方式，意即著作人如何將其
    無形、抽象之概念（觀念），以言語、文字、聲音、色彩、符號．．．等表達媒
    體客觀地表現於外部，使一般人得以聽覺、視覺或觸覺（如盲人點字）等感觀之
    反應，覺查其存在；又著作須屬於文學、科學、藝術或其他學術範圍之人類無形
    思想感情，文學、科學、藝術或學術，係屬知識的、文化的概括概念；且著作須
    非不受保護之著作。而查本件告訴人享有著作財產權之長頸鹿母子圖形係屬藝術
    範圍之創作，且該圖形係著作人將長頸鹿母子牴犢情深情境之思想或感情之表現
    ，並讓讀者查覺其存在，即具有創意，並透過創作者之藝術思想感情將屬藝術之
    無形概念予以具體表達之外體，是其係屬著作，要屬無疑。（三）又被告之長頸
    鹿母子圖形與告訴人享有著作權之圖形，除大小長頸鹿站立之位置左右倒置外，
    並無不同，有告訴人所提之對照圖（八十七年度偵字第一五七二號偵查卷第十五
    頁）附卷可參，是被告重製告訴人之著作，洵可認定。（四）復參被告於本院訊
    問時供述該長頸鹿母子圖形係伊在八十六年五月間，在市場上買一件其上寫日本
    字本國製造之門簾而發現，乃委託台北縣樹林鎮一位李先生的工廠幫其代工，可
    知被告主觀上對於侵害他人著作之情事應有所認識，其進而重製於商品上，難辭
    其犯罪之故意，是被告上開所辯不足採信，事證明確，被告犯行堪予認定。
三、被告意圖銷售而擅自以重製方法侵害他人之著作財產權，係犯著作權法第九十一
    條第二項之罪。惟被告行為後，著作權法於八十七年一月二十一日新修正公布，
    同法第九十一條第二項同有處罰規定，比較新舊法，其法定刑相同，依刑法第二
    條第一項前段，應適用裁判時之著作權法第九十一條第二項論處。其製造後販賣
    之低度行為為製造之高度行為所吸收不另論罪。又查被告前因偽造文書案件，經
    臺灣士林地方法院判處有期徒刑七月確定，並於八十五年七月三日執行完畢，此
    有被告全國前案紀錄表在卷足憑，其於受有期徒刑之執行完畢後，五年內再犯本
    件有期徒刑以上之罪，為累犯，依法加重其刑。爰審酌被告犯罪之動機、目的、
    手段、侵害著作財產權物品之數量，事後得告訴人之諒解，允諾願將新台幣五十
    四萬元捐給慈善機構，並將收據寄予告訴人等一切情狀，量處如主文所示之刑。
    另扣案之印有長頸鹿母子圖形之門簾布一百四十四件，係丁易明所有，業經被告
    供明在卷，爰不諭知沒收，附此敘明。
四、據上論斷，應依刑事訴訟法第二百九十九條第一項前段，著作權法第九十一條第
    二項，刑法第十一條前段、第二條第一項前段、第四十七條，判決如主文。
本案經檢察官徐文豪到庭執行職務。
中      華      民      國     八十九   年      五     月     二十六    日
                               臺灣士林地方法院刑事第四庭
                                           法  官
附錄本案論罪科刑法條全文
著作權法第九十一條第一項
擅自以重製之方法侵害他人之著作財產權者，處六月以上三年以下有期徒刑，得併科
新臺幣二十萬元以下罰金。
著作權法第九十一條第二項
意圖銷售或出租而擅自以重製之方法侵害他人之著作財產權者，處六月以上五年以下
有期徒刑，得併科新臺幣三十萬元以下罰金。


司法院資訊處製作；財團法人民間司法改革基金會備份。
